【裁判字號】    89,自,963
【裁判日期】    900925
【裁判案由】    誹謗等
【裁判全文】
臺灣臺中地方法院刑事判決                          八十九年度自字第九六三號
    自  訴  人  丙○○○
    被      告  戊○○
右列被告因妨害名譽等案件，經自訴人提起自訴，及臺灣臺中地方法院檢察署移送併
案審理（九十年度偵字第九九三二號），本院判決如左：
    主  文
戊○○意圖散布於眾，而指摘足以毀損他人名譽之事，處拘役伍拾日，如易科罰金，
以參佰元折算壹日。其餘被訴恐嚇部分，無罪。
    事  實
一、戊○○與梁文治、丙○○○夫妻及乙○○三人均係址設臺中縣大雅鄉○○○路一
    一七巷「羅馬大地五期」公寓大廈住戶（該大廈有住戶一百三十五戶，戊○○住
    該路一一七巷四十七號五樓，梁文治夫妻住同巷三十一號一樓，乙○○住同巷三
    十七號一樓），平日戊○○與丙○○○即有嫌隙，於民國（下同）八十九年十月
    五日晚上八時許，戊○○與友人丁○○、甲○○等人一同至鄰居林樹金（住同巷
    三十號二樓）住處飲酒聊天後，戊○○等四人下樓擬返家，然戊○○於經過該大
    廈一樓中庭花園梁文治住處門口時，見梁文治、丙○○○夫妻在屋內，竟公然以
    台語對在屋內之梁文治高喊稱「過來嘛！死老芋仔，幹你娘」之話語侮辱梁文治
    （戊○○所犯公然侮辱罪，另由本院以九十年度自字第二四七號案件審理）並挑
    釁丙○○○，梁文治、丙○○○二人隨即出言與之爭吵，丙○○○並以錄音機當
    場加以錄音，然戊○○並未罷休，持續出言辱罵侮辱梁文治，並另行起意，於與
    丙○○○爭吵時，意圖散布於眾，以台語聲稱「梁王八蛋，梁文治，你某討客兄
    ，你攏不知，對吧‧‧‧梁文治的太太去給烏龜騎，你知否，那烏龜叫什麼名字
    ，乙○○幹你某，你攏不知，憨憨的，死外省」‧‧‧「乙○○帶妳去汽車旅館
    ，大家都知道」等語，而指摘丙○○○與乙○○二人曾去汽車旅館發生姦情之不
    實事情，足以毀損丙○○○與乙○○二人之名譽。
二、案經丙○○○提起自訴及乙○○訴由臺灣臺中地方法院檢察署移送併辦。
    理  由
壹、有罪部分
一、訊據被告戊○○固坦承有於前揭時地，與友人甲○○、丁○○至林樹金住處聊天
    喝酒，後下樓至大廈一樓中庭，走路經過自訴人丙○○○住家之事實，惟否認有
    何犯行，辯稱：當時伊已喝醉，伊講了什麼話，伊已不記得，而自訴人所提當天
    錄音帶內容聲音模糊，不確定是伊之聲音云云。然查：（一）右揭被告出言指摘
    自訴人丙○○○與乙○○二人曾去汽車旅館發生姦情之事實，業據自訴人丙○○○指述綦詳，經核與被害人梁文治及乙○○指述情節相符，復有當天事發經過情
    形之錄音帶及譯文附卷可憑；（二）再者，被告於前揭時地確與自訴人丙○○○
    在自訴人住家前發生爭吵之事實，業據證人丁○○於本院八十九年十二月二十二
    日審理中、甲○○於本院九十年七月十八日審理中證述無訛，而自訴人所提之錄
    音帶經本院八十九年十二月二十二日當庭勘驗結果，經核確與自訴人所提之譯文
    內容相符乙節，有勘驗筆錄在卷足據，且該錄音帶經本院於九十年七月十八日當
    庭播放供自訴人丙○○○、被害人梁文治、乙○○、被告戊○○、證人甲○○及
    丁○○等人辨識結果，自訴人丙○○○、被害人梁文治、乙○○三人明確指稱該
    錄音帶內容聲音即為被告戊○○之聲音，而證人甲○○亦明確證稱：錄音帶內聲
    音是被告戊○○、自訴人丙○○○的聲音等語，證人丁○○則證稱：錄音帶內聲
    音類似戊○○、丙○○○、梁文治的聲音等語，被告戊○○則供稱：錄音帶內的
    聲音聽起來模模糊糊，不確定是伊的聲音等語，是綜核其等所述加以研判，足認
    自訴人丙○○○所提出錄音帶內容，確實就是八十九年十月五日晚上八時許，其
    與被告戊○○當時爭吵內容無誤，被告前揭所辯：伊當時講了什麼話已不記得，
    錄音帶內的聲音，不確定是伊本人之聲音云云，顯係避重就輕之詞，不足採信。
    綜上所述，本件事證明確，被告犯行，足堪證明。
二、核被告所為，係犯刑法第三百十條第一項誹謗罪。其一指摘行為，毀損丙○○○
    及乙○○二人之名譽，已侵害二法益，為一行為觸犯數罪名之想像競合犯，依法
    應從一重處斷。自訴人丙○○○僅係就其個人受害部分提起自訴，然因被告所為
    ，係一行為侵害自訴人丙○○○與被害人乙○○二人之法益，有想像競合犯之裁
    判上一罪之關係，故乙○○就其受害部分，雖係向臺灣臺中地方法院檢察署提出
    告訴，則因自訴人丙○○○自訴之效力已及於乙○○告訴之事實，故本院就乙○○所提告訴之事實，自得併予審理，附此敘明。爰審酌被告犯罪之動機、目的、
    手段、與人發生爭吵卻無端損及他人之名譽之犯罪所生危害程度及其犯後否認犯
    行之態度等一切情狀，量處如主文所示之刑，並依修正後刑法第四十一條第一項
    前段諭知易科罰金之折算標準（按刑法第四十一條原規定犯最重本刑為三年以下
    有期徒刑以下之刑之罪，而受六個月以下有期徒刑或拘役之宣告者，得易科罰金
    ，而該法條業經立法院三讀通過修正為犯最重本刑為五年以下有期徒刑以下之刑
    之罪，而受六個月以下有期徒刑或拘役之宣告，得易科罰金，並經總統於九十年
    一月十日以華總一義字第九０００００三八００號公布，於九十年一月十二日起
    生效，爰依修正後之刑法諭知易科罰金之折算標準）。
貳、無罪部分：
一、自訴意旨另以：被告戊○○於八十九年十月七日晚上十時十分許，見自訴人丙○○○出門在社區內行走時，即上前出言挑釁，自訴人乃至前揭乙○○住處躲避，
    然被告竟基於恐嚇自訴人之犯意，出言以台語對自訴人聲稱「我會給妳死」等語
    ，並持石頭擲向乙○○住處大門，致自訴人心生畏懼，因認被告此部分所為係犯
    刑法第三百零五條之恐嚇罪（自訴人誤載為刑法第三百四十六條第一項）。
二、按犯罪事實應依證據認定之，無證據不得推定其犯罪事實，刑事訴訟法第一百五
    十四條定有明文。次按被害人所述被害情形如無瑕疵可指，而就其他方面調查又
    與事實相符，則其供述始足據為判決之基礎（最高法院三十二年上字第六五七號
    判例意旨參照）。本案自訴人認被告涉有恐嚇罪嫌，係以其提出八十九年十月七
    日晚上十時十分，其與被告對話之錄音帶及譯文，被告有以台語說「我會給你死
    」之話語，及於其有向臺中縣警察局豐原分局大雅分駐所報案之紀錄為其論據。
    訊據被告戊○○否認有恐嚇之犯行，辯稱：自訴人所提八十九年十月七日之錄音
    帶聲音係伊之聲音，但伊沒有向自訴人丟石頭，不知撞擊聲何來，且社區內有很
    多石頭，不能認為是伊丟的石頭，伊也沒有出言恐嚇自訴人等語。
三、經查：（一）自訴人所提出之八十九年十月七日之對話錄音帶，經本院於八十九
    年十二月二十二日當庭勘驗結果，經反覆播放，聽不清楚被告有否說「我會給妳
    死」之聲音乙節，有勘驗筆錄附卷可稽，嗣經自訴人請求勘驗母帶，本院於九十
    年九月七日當庭反覆播放勘驗該錄音帶內容結果，發現錄音內容聽不清楚被告有
    說出「我會給妳死」（台語之音為：ㄍㄨㄚ  ㄟㄏㄨㄛ  ㄌㄧ  ㄒㄧ），而經
    仔細辨識，發現該錄音帶內被告所出之聲音較接近台語之「我不會死」（台語之
    音為：ㄍㄨㄚ  ㄅㄟ  ㄏㄧㄠ  ㄒㄧ）之音等情，有本院九十年九月七日勘驗筆
    錄足憑。雖自訴人於同日審理中改口稱：錄音帶中伊認為被告是說「我要妳死」
    （按台語之音為：ㄍㄨㄚ  ㄅㄟ  ㄌㄧ  ㄒㄧ）等語，然此與本院勘驗時所聽聞
    之發音不符，尚不足取。則被告於八十九年十月七日晚上十時十分許，於與自訴
    人對話中，並無自訴人所指稱有以台語說「我會給妳死」或「我要妳死」之話語
    ，故自訴人指稱被告有出言恐嚇乙情，顯屬無據。（二）次依卷附臺中縣警察局
    豐原分局八十九年十二月一日豐警刑字第三三三二八號函所附職務報告、受理各
    類案件紀錄表、工作紀錄登記簿所載可知，豐原分局大雅分駐所警員蔡勝利、江
    益助二人於接獲通報抵達現場處理時，該現場聚集大樓內住戶等人約二十餘人，
    部分民眾情緒激動，其二人即向分駐所請求調派人員支援，並於安撫現場民眾情
    緒後，告知乙○○及丙○○○等人可檢具跡證對戊○○提出告訴後離去。是依上
    開資料，僅足證明自訴人有與被告發生爭吵，且乙○○住處大門有疑似遭人以石
    頭丟擲而已，並無從證明被告確有基於恐嚇之意思持石塊丟擲自訴人或乙○○住
    處大門，況該大樓住戶逾百戶，出入人員眾多，且被告亦堅決否認有丟擲石頭之
    行為，則在無其他積極證據證明被告確有持石塊丟擲自訴人之前提下，尚難僅以
    自訴人之片面指訴，遽認被告當然有恐嚇之犯行。（三）此外，復查無其他積極
    證據足供證明被告有自訴人所指之恐嚇犯行，不能證明被告犯罪，自應為無罪之
    諭知。
據上論斷，應依刑事訴訟法第三百四十三條、第二百九十九條第一項前段、第三百零
一條第一項，刑法第二條第一項前段、第三百十條第一項、修正後刑法第四十一條第
一項前段，罰金罰鍰提高標準條例第一條前段、第二條，判決如主文。
中      華      民      國      九十      年      九    月    二十五    日
                                          法  官  李  悌  愷
右正本證明與原本無異。
如不服本判決，應於送達後十日內向本院提出上訴狀（須附繕本），上訴於台灣高等
法院台中分院。
                                          書記官
中      華      民      國      九十      年      九    月    二十五    日
附錄：
刑法第三百十條第一項
意圖散布於眾，而指摘或傳述足以毀損他人名譽之事者，為誹謗罪，處一年以下有期
徒刑、拘役或五百元以下罰金。


司法院資訊處製作；財團法人民間司法改革基金會備份。
